【裁判字號】    98,上訴,521
【裁判日期】    980708
【裁判案由】    妨害性自主等
【裁判全文】
臺灣高等法院刑事判決                 98年度上訴字第521號
上  訴  人
即  被  告  甲○○
選任辯護人  許華雄律師
上列上訴人因妨害性自主等案件，不服臺灣板橋地方法院九十七
年度訴字第七四七號，中華民國九十七年十二月二十五日第一審
判決（起訴案號：臺灣板橋地方法院檢察署九十六年度偵字第二
四六一一號），提起上訴，本院判決如下：
    主  文
原判決關於強制性交部分撤銷。
甲○○被訴強制性交部分無罪。
    理  由                                                                
一、公訴意旨略以：被告甲○○基於強制性交之犯意，於民國九
    十六年五月六日至同年月十日間某日十四、五時許，在臺北
    縣蘆洲市○○路○○巷○號四樓之二住處，出手毆打代號三
    四三五九六五八之成年女子（姓名、年籍詳卷，下稱Ａ女）
    胸口，致Ａ女倒臥於沙發上，甲○○即持浴衣腰帶綑綁Ａ女
    雙手，強壓Ａ女頭部，將Ａ女抱至臥室床上，強行褪去Ａ女
    下半身內、外褲，以手指撫摸Ａ女性器並插入Ａ女性器，復
    以潤滑劑塗抹之不明器物，插入Ａ女之性器內等強暴方法，
    對Ａ女強制性交得逞。嗣於九十六年七月間經Ａ女報警處理
    ，始查悉上情。因認被告涉犯刑法第二百二十一條第一項之
    強制性交罪嫌云云（被告犯恐嚇取財、竊盜及行使偽造私文
    書等罪部分已經原審判決有罪確定）。
二、按犯罪事實應依證據認定之，無證據不得認定犯罪事實；不
    能證明被告犯罪者，應諭知無罪之判決，刑事訴訟法第一百
    五十四條第二項、第三百零一條第一項分別定有明文。而認
    定不利於被告之事實，須依積極證據，苟積極證據不足為不
    利於被告事實之認定時，即應為有利於被告之認定，更不必
    有何有利之證據。又檢察官對於起訴之犯罪事實，應負提出
    證據及說服之實質舉證責任。倘其所提出之證據，不足為被
    告有罪之積極證明，或其指出證明之方法，無從說服法院以
    形成被告有罪之心證，基於無罪推定之原則，自應為被告無
    罪判決之諭知。 
三、公訴人認被告涉有上開犯行，無非係以證人即被害人Ａ女之
    指訴、被告坦承其曾與Ａ女發生性行為，及被告自九十六年
    四月十八日起即接續對Ａ女恐嚇取財，Ａ女豈有同意與被告
    性交之理等情，資為論斷之依據。訊據被告堅決否認有強制
    性交之犯行，辯稱：「我在九十六年五月六日至同年月十日
    間根本沒有發生這些事，Ａ女當時根本沒有去我家。Ａ女以
    前有到我家過，我也有到他家過，我們雙方發生性關係，是
    互相情願的，是後來發生金錢上的糾紛才鬧翻的，我以前有
    跟她發生性關係沒錯，但不是強制性交。我與Ａ女是有在交
    往，她是我的女友，我很冤枉等語。
四、經查： 
  (一)被告自警詢、偵查及審理時始終否認有上開強制性交及強制
    之犯行，而Ａ女確曾於九十六年四月二十一日至同年六月二
    十九日向六達小客車租賃有限公司承租００００００號小客
    車供被告使用，租金約新台幣（以下同）五萬元均由Ａ女支
    付等情，復經本院調閱臺灣板橋地方法院檢察署九十八年度
    偵字第一一五五號偵查卷核閱無訛，並有附於該卷之汽車租
    賃契約書及Ａ女身分證、駕駛執照在卷可憑（見該偵查卷第
    七、十、十一、二二至二四頁），且依Ａ女所述，案發當天
    ，係Ａ女自己前往被告住處往找被告，並非被告侵入Ａ女住
    處，則Ａ女倘非與被告熟識，何以獨自至被告住處往找被告
    ？足見被告所辯其與Ａ女有在交往，Ａ女係其女友等語，尚
    非完全無據。至Ａ女於事後之九十七年十一月二十九日該案
    偵查中指稱：係被告強迫其租車以供使用云云，惟倘若所稱
    無誤，何以Ａ女於九十六年四月二十一被迫租車之後，不趕
    緊報案究辦，竟遲至九十七年間被告涉及偽造文書案件被偵
    查時，始被動為上述供陳？其所述尚與常情有違，難以憑信
    。
  (二)又證人Ａ女於原審雖指稱：伊那一天去找被告時，他坐在沙
    發上，逼伊吸食毒品，伊不肯，被告就打伊的胸部，並以牆
    上的浴袍腰帶，綁住伊的雙手致伊無法反抗，將伊抱入臥房
    ，進入臥房後脫下伊下半身衣物，對伊強制性交，被告有用
    潤滑劑塗抹情趣用品，因為被告自己好像不行，又因為覺得
    噁心而未報警云云（見原審卷第七十頁），惟倘若屬實，何
    以Ａ女竟未馬上報警處理，遲至二個多月雙方產生糾紛後始
    提出告訴？此與一般性侵害被害人於遭強制性交後，於身心
    嚴重受創之情況下，無不儘速逃離現場，並報警處理之情形
    有悖。且被告確於九十六年六月間有以簡訊向Ａ女索取金錢
    ，並以檢舉Ａ女施用毒品相脅等情，此有翻拍之簡訊照片在
    卷足憑（見第二四六一一號偵查卷第二二頁），亦見被告所
    稱因其事後與Ａ女鬧翻，Ａ女始胡亂告訴等語，尚非全然無
    據。本院自難僅憑Ａ女單一之指訴，遽認被告有強制性交之
    犯行。
五、綜上所述，被告上開辯解尚非無據，被告是否有上開犯行仍
    有合理之懷疑存在，依公訴人所提出之證據，尚不足為不利
    於被告之認定。此外，復無其他積極證據足認被告有前揭被
    訴之強制性交及強制犯行，自屬不能證明被告犯罪，按諸「
    罪證有疑，利歸被告」及「無罪推定」之法則，自應為被告
    無罪之諭知，原審未予詳察，遽為被告此部分有罪之判決，
    容有未洽，被告上訴意旨否認犯罪，為有理由，應由本院將
    原判決關於強制性交部分撤銷，改為諭知被告無罪之判決，
    用期適法。
六、據上論斷，應依刑事訴訟法第三百六十九條第一項前段、第
    三百六十四條、第三百零一條第一項，判決如主文。  
本案經檢察官吳國南到庭執行職務。 
中    華    民    國    98    年    7     月    8     日
                  刑事第十八庭審判長法  官  吳鴻章
                                    法  官  周政達
                                    法  官  徐昌錦
以上正本證明與原本無異。
檢察官如不服本判決，應於收受送達後10日內向本院提出上訴書
狀，其未敘述上訴之理由者並得於提起上訴後10日內向本院補提
理由書（均須按他造當事人之人數附繕本）「切勿逕送上級法院
」。
                                    書記官  王韻雅
中    華    民    國    98    年    7     月    8     日

司法院資訊處製作；財團法人民間司法改革基金會備份。
